臺灣臺北地方法院刑事判決
111年度訴字第70號
公  訴  人  臺灣臺北地方檢察署檢察官
被      告  黃昭勛


選任辯護人  盧文祥律師
            張紹斌律師
上列被告因違反毒品危害防制條例案件，經檢察官提起公訴（11
0年度偵字第2444號），本院判決如下：
    主  文
黃昭勛成年人與少年共同販賣第三級毒品未遂，處有期徒刑貳年
。緩刑伍年，緩刑期間付保護管束，並應於判決確定之日起肆年
內，向檢察官指定之政府機關、政府機構、行政法人、社區或其
他符合公益目的之機構或團體，提供貳佰肆拾小時之義務勞務及
參加法治教育參場次。
扣案之含有甲基安非他命、4-甲基甲基卡西銅成分之咖啡包拾包
（驗前總毛重：陸拾肆點貳公克、取用零點壹玖貳公克鑑定用罄
）均沒收銷燬；扣案之iPhone 6s行動電話（IMEI碼：○○○○○○○○○
○○○○○○號）壹具沒收。
    事  實
一、黃昭勛明知4-甲基甲基卡西銅（Mephedrone）為係毒品危害
    防制條例列管之第三級毒品，不得非法販賣，竟與年僅17歲
    之少年王○○（民國92年2月生，完整姓名詳卷，業經移送本
    院少年法庭）共同基於販賣第三級毒品以營利之犯意聯絡，
    於109年12月24日凌晨0時55分許，推由少年王○○透過通訊軟
    體微信（下稱微信），以暱稱「我很渴」刊登「雙北酒（圖
    示）音樂（圖示）牛奶（圖示）營（圖示）營（圖示）營（
    圖示）絕不打槍 麻煩各位哥哥姊姊多多捧場捧場（圖示）
    （圖示）（圖示）」之販售毒品訊息，適員警陳毓龍執行網
    路巡邏勤務時見聞該訊息，遂與少年王○○透過微信交談，於
    同日下午4時34分許約定以新臺幣（下同）4,000元之價格購
    買摻有第三級毒品4-甲基甲基卡西銅之咖啡包10包（另含有
    微量第二級毒品甲基安非他命，惟無證據證明黃昭勛知悉咖
    啡包含有甲基安非他命。下稱本案咖啡包），並約定於同日
    晚間8時於臺北市○○區○○路000號前進行交易。嗣黃昭勛以其
    所有iPhone 6s行動電話，透過微信與少年王○○聯繫，得知
    本案咖啡包買賣之事，於同日晚間7時58分許，至上址確認
    喬裝買家之員警為購買本案咖啡包之人後，一同步行至同路
    段402巷8弄1號前黃昭勛停放其車牌號碼000-0000號普通重
    型機車處，黃昭勛將本案咖啡包從上開機車內取出並交付喬
    裝買家之員警，員警隨即當場表明身分查獲，因而未遂，並
    扣得含微量甲基安非他命、4-甲基甲基卡西銅成分之本案咖
    啡包10包（驗前總毛重：64.20公克、取樣0.192公克鑑定用
    罄、甲基安非他命之純質淨重因量微無法計算、4-甲基甲基
    卡西銅之純質淨重推估為1.382公克）及上開行動電話1具（
    IMEI碼：000000000000000），又為警循線通知少年王○○到
    案說明，始查悉上情。
二、案經新北市政府警察局新莊分局（下稱新莊分局）報請臺灣
    臺北地方檢察署檢察官偵查後起訴。
    理  由
壹、程序事項
一、本判決所引被告以外之人於審判外所為之陳述，悉經當事人
    於本院審判程序明白表示同意作為證據（見本院卷第51至52
    頁、第146至147頁），而該等證據之取得並無違法情形，且
    與本件之待證事實，具有關連性，核無證明力明顯過低之事
    由，本院審酌上開證據作成時之情況，認為適當，依刑事訴
    訟法第159條之5第1項所定傳聞例外之規定，認有證據能力
    。
二、其餘資以認定被告犯罪事實之非供述證據，亦查無違反法定
    程序取得之情形，依刑事訴訟法第158條之4規定反面解釋，
    亦具證據能力。　
貳、實體事項
一、認定事實所憑之證據及理由
  ㈠上揭事實，業據被告黃昭勛於警、偵訊及本院審理中均坦承
    不諱（見偵卷第18至23頁、第100至101頁、第109至112頁、
    第143至145頁、第161頁、第197至199頁、本院卷第49至50
    頁、第153頁），核與證人即少年王○○於警、偵訊之證述內
    容相符（見本院卷第199至129頁），並有員警陳毓龍提出之
    職務報告、新莊分局搜索扣押筆錄暨扣押物品目錄表、少年
    王○○微信個人動態發布廣告擷圖、少年王○○與員警之對話擷
    圖及譯文、被告與少年王○○微信對話內容翻拍畫面及對話譯
    文、現場蒐證照片、本案咖啡包10包、被告所有iPhone 6s
    行動電話扣案可資佐證（見偵卷第25頁、第33至37頁、第41
    至74頁、第165頁）。而本案咖啡包經送鑑定，檢出具有第
    二級甲基安非他命、第三級4-甲基甲基卡西銅成分（驗前總
    毛重：64.20公克、取樣0.192公克鑑定用罄、甲基安非他命
    之純質淨重因量微無法計算、4-甲基甲基卡西銅之純質淨重
    推估為1.382公克），此有台灣尖端先進生技醫藥股份有限
    公司毒品原物鑑定實驗室出具之110年3月26日毒品證物鑑定
    分析報告可證（見偵卷第165頁）。足證被告上開任意性自
    白與事實相符，堪以信採。
  ㈡毒品危害防制條例所處罰之販賣毒品罪，其成立除客觀上有
    買賣毒品之行為外，主觀上並須具有藉買賣毒品以從中牟取
    利益之意圖。又販賣毒品罪，所謂「意圖」，即犯罪之目的
    ，原則上不以發生特定結果為必要，祇須有營利之意圖為已
    足，不以買賤賣貴而以從中得利為必要。且販賣毒品係違法
    行為，亦無公定價格，可任意分裝增減份量及純度，且每次
    買賣之價格、數量，亦隨時依雙方之關係深淺、資力、需求
    量、對行情之認知、來源是否充裕、查緝是否嚴緊、購買者
    被查獲時供出來源之可能風險之評估等因素，而異其標準，
    機動調整，非可一概論之。而販賣之利得，除非經行為人詳
    細供出所販賣毒品之進價及售價，且數量俱臻明確外，實難
    察得其具體得利之實情，然販賣者從價差或量差中牟利，方
    式雖異，惟其販賣之目的在於意圖營利則屬同一。從而，舉
    凡有償交易，除足以反證其確係另基於某種非圖利本意之關
    係外，尚難祇因無法查悉其精確之販入價格，作為是否高價
    賣出之比較，諉以無營利之意思而阻卻販賣犯行之追訴。被
    告與少年王○○上開販賣本案咖啡包之犯行，為有償行為，核
    與一般販賣毒品一手交錢一手交貨之交易型態無殊，客觀上
    亦著手於毒品販賣之實行，且依被告於警詢供稱：少年負責
    介紹客人，我負責進行交易，每一趟我都分他500元等語（
    見偵卷第21至22頁），顯見其2人就販賣乙事，彼此合力、
    分潤，是其主觀上有藉此交易從中取利之意圖，應無疑義。
  ㈢又查被告於偵訊時供稱：本案咖啡包買的時候不知道是哪種
    毒品，對方說是三級毒品，沒有講成分等語（見偵卷第110
    頁）；復於本院審理時供稱：我不知道本案咖啡包裡有甲基
    安非他命成分等語（見本院卷第150頁）。可見被告固坦承
    明知本案咖啡包含有第三級毒品，然否認知悉其中亦含有第
    二級毒品甲基安非他命。且本案咖啡包外包裝並無任何關於
    成分之標記，其內容物亦非甲基安非他命常見之白色結晶體
    ，而係呈現黃色粉末狀，尚難從本案咖啡包外包裝及內容物
    之態樣，而得知其內容物尚含有甲基安非他命，依「罪證有
    疑、利歸被告」之原則，應認定被告主觀上僅知悉本案咖啡
    包含有第三級毒品。
  ㈣綜上所述，本件事證明確，被告前揭犯行足以認定，應依法
    論科。　
二、論罪科刑
  ㈠按刑事偵查技術上所謂之「釣魚偵查」，係指對於原已犯罪
    或具有犯罪故意之人，以設計引誘之方式，使其暴露犯罪事
    證，而加以逮捕或偵辦而言，此純屬偵查犯罪技巧之範疇，
    並未違反憲法對於基本人權之保障，且於公共利益之維護有
    其必要性存在。於俗稱「釣魚」或「誘捕偵查」之情形，因
    毒品買者為協助警察辦案佯稱購買，而將販賣者誘出以求人
    贓俱獲，因其無實際買受之真意，且在警察監視之下伺機逮
    捕，事實上亦不能真正完成買賣，則該次行為，僅能論以販
    賣未遂（最高法院100年度台上字第4498號判決意旨參照）
    。查本案毒品交易過程，乃先由少年王○○在微信發布暗示毒
    品銷售之訊息，經警方見此訊息後，與少年王○○談妥購買本
    案咖啡包事宜，再由少年王○○通知被告前去與喬裝買家之員
    警碰面，將本案咖啡包交付喬裝為買家之員警，依前揭說明
    ，員警係對於原已具有犯罪故意之被告等人，以設計引誘之
    方式，使其等暴露犯罪事證，而加以逮捕或偵辦，核屬「釣
    魚偵查」，被告雖已著手實行販賣毒品行為，惟因員警係為
    實施誘捕而佯為買家，無實際買受毒品之真意，事實上不能
    真正完成買賣，故本案販賣毒品行為，僅能論以未遂。
  ㈡按4-甲基甲基卡西酮係屬毒品危害防制條例第2條第2項第3款
    所列管之第三級毒品，未經許可不得販賣。是核被告所為係
    犯毒品危害防制條例第4條第6項、第3項之販賣第三級毒品
    未遂罪。被告所持有供販賣之第三級毒品，因其總純質淨重
    推估僅1.382公克，尚未達同條例第11條第5項規定之純質淨
    重5公克以上，自不生持有之低度行為應為其販賣未遂之高
    度行為所吸收之問題，附此敘明。
  ㈢被告與少年王○○間，就本案販賣毒品犯行，有犯意聯絡及行
    為分擔，應論以共同正犯。
  ㈣刑之加重及減輕之事由
  ⒈刑之加重
    按成年人教唆、幫助或利用兒童及少年犯罪或與之共同實施
    犯罪或故意對其犯罪者，加重其刑至二分之一，兒童及少年
    福利與權益保障法第112條第1項前段定有明文。查少年王○○
    係92年10月生，於上開犯罪時為未滿18歲之少年，此有少年
    王○○個人基本資料查詢結果在卷可查（見偵卷第217頁）。
    被告固辯稱：販賣本案咖啡包時，我就讀稻江商職進修部二
    年級，王○○是與我同校之一年級學弟，但我不知王○○真實年
    齡云云。惟被告於本院審理時亦供稱：我知道王○○有可能未
    滿18歲等語（見本院卷第154頁），堪認被告對於少年王○○
    係未滿18歲之少年一節，主觀上應存有不確定故意，乃竟與
    之共同實施本件販賣第三級毒品犯行，應依兒童及少年福利
    與權益保障法第112條第1項前段規定加重其刑。
  ⒉刑之減輕
  ⑴被告已著手於共同販賣第三級毒品行為之實行而不遂，為未
    遂犯，爰依刑法第25條第2項規定減輕其刑。
  ⑵按犯毒品危害防制條例第4條至第8條、第10條或第11條之罪
    ，供出毒品來源，因而查獲其他正犯或共犯者，減輕或免除
    其刑，同條例第17條第1項定有明文。被告經警查獲後，其
    於警偵供出共犯少年王○○，並提供其與少年王○○之微信對話
    內容，本案因而查獲共犯少年王○○到案並移請臺北地檢署偵
    辦，有新莊分局111年3月25日新北警莊刑字第1114029906函
    文暨檢附之刑事案件報告書附卷可參（見本院卷第81至84頁
    ）。是被告確已供出本案共犯，員警乃得以查獲，爰依毒品
    危害防制條例第17條第1項規定減輕其刑。
  ⑶按犯毒品危害防制條例第4條至第8條之罪於偵查及歷次審判
    中均自白者，減輕其刑，同條例第17條第2項定有明文。此
    所謂自白乃對自己之犯罪事實全部或主要部分為肯定供述之
    謂，不論該自白係出於自動或被動，言詞或書面，均屬之。
    且此所謂偵查階段之自白，包括被告在偵查輔助機關及檢察
    官聲請法院羈押訊問時之自白在內而言。又被告之自白不論
    詳簡，暨其後是否翻異，祇須在偵查及審判階段各有1次以
    上之自白，均得認有該條項之適用，不以始終承認為必要。
    檢察官雖主張：被告於警偵、本院審理時均說是為出清手中
    不要的毒品咖啡包，而以低價委託少年王○○拋售，其說詞與
    營利意圖之構成要件不符，無偵審自白減刑之適用等語。惟
    毒品買賣價格會機動性之調整，非一成不變，已如上述，尤
    以販賣毒品者因己身因素及風險考量，不願再繼續持有手上
    毒品，遂將毒品以低於購入成本價之價格拋售予無親誼關係
    或素昧平生之人，企求收回部分成本，此時販賣毒品者主觀
    上仍具營利意圖，而不能僅因販買毒品者以低於購入價格出
    售，即遽認販賣毒品者無營利之意圖。是縱被告於偵查及本
    院審理程序時，曾為上開檢察官所指之供述內容，亦不能因
    此認為被告已否認具有營利意圖。再者，被告於本案最初警
    詢時已坦認本案犯行，於本院準備程序時亦承認本案起訴書
    所載全部犯罪事實（見偵卷第17到24頁、本院卷第50頁），
    堪認被告於本案偵查及審理時均已對於販賣第三級毒品罪之
    基本犯罪構成要件事實（含營利意圖）為「自白」，爰依毒
    品危害防制條例第17條第2項規定減輕其刑。
  ⒊被告因具有上開加重、減輕其刑之事由，爰依刑法第70條、
    第71條規定，先加重後遞減其刑。
  ⒋按刑法第59條所規定之酌量減輕其刑，係裁判上之減輕，必
    以犯罪之情狀可憫恕，認為宣告法定最低度之刑猶嫌過重者
    ，始有其適用。如別有法定減輕之事由，應先依法定減輕事
    由減輕其刑後，科以最低刑度，猶嫌過重時，始得為之（最
    高法院99年度臺上字第5999號判決參照）。本案經依前揭規
    定遞減輕其刑後，已實難認為尚有情輕法重之情事，自不宜
    再引用刑法第59條規定酌量減輕其刑。辯護人主張本件應依
    刑法第59條規定酌減其刑，允無足取。
  ㈤爰以行為人之責任為基礎，審酌被告無視政府杜絕毒品犯罪
    之禁令，竟販賣本案毒品與他人藉以牟利，已損及國民健康
    ，於社會潛在危害非輕，所為實屬不該。惟念被告並無前科
    ，有臺灣高等法院被告前案紀錄表附卷可佐（見本院卷第14
    1至142頁），其素行尚佳，兼衡其自陳現就讀高職三年級，
    現兼職從事外送、未婚、無子女、家中現無人需要其扶養照
    顧之家庭生活狀況（見本院卷第155頁），暨其犯罪目的、
    手段等一切情狀，量處如主文第1項所示之刑。
  ㈥緩刑之說明
    本院審酌被告無前科，且本案係一時失慮而為本案犯行，犯
    後始終坦承犯行，尚知所悔悟，經此教訓，應已知警惕，信
    無再犯之虞，是認被告上開所受宣告之刑以暫不執行為適當
    ，爰依刑法第74條第1項第1款規定，宣告緩刑5年，以啟自
    新。並斟酌被告守法觀念有待加強，為確保其能記取教訓並
    建立尊重法治之正確觀念，期將來能謹慎行事，不致再犯，
    且為使其確實彌補所犯過錯，回饋社會，爰依刑法第74條第
    2項第5款、第8款之規定，諭知被告應於本案判決確定後4年
    內向檢察官指定之政府機關、政府機構、行政法人、社區或
    其他符合公益目的之機構或團體提供240小時之義務勞務，
    且應接受3場次之法治教育課程，並依同法第93條第1項第2
    款之規定，諭知於緩刑期間付保護管束。如果被告違反上述
    所定負擔情節重大，可認定本次宣告的緩刑難收其預期效果
    ，而有執行刑罰的必要時，依刑法第75條之1第1項第4款規
    定，檢察官得向本院聲請撤銷緩刑的宣告，併予敘明。
三、沒收之說明
   ㈠扣案之本案咖啡包送驗，檢出具有含有第二級毒品甲基安非
     他命成分及第三級毒品4-甲基甲基卡西銅，因兩種毒品業
     經混合置於同一包裝內，無從區分，均依毒品危害防制條
     例第18條第1項沒收銷燬之。又其包裝袋上所殘留之毒品，
     因難以析離，亦無析離之實益與必要，均應視同毒品，一
     併宣告沒收銷燬。至送驗耗損部分之毒品，因已滅失，不
     另宣告沒收。
   ㈡扣案之iPhone 6s行動電話行動電話1具，被告自承為其所有
     並用以與共犯少年王○○聯繫販賣本案毒品事宜（本院卷第1
     48頁），應依毒品危害防制條例第19條第1項規定沒收。
   ㈢至員警交付被告之本案咖啡包價金4,000元，因已由員警取
     回，被告本案應無犯罪所得。另其餘扣案物品，經核與本
     件被告犯行無直接關聯，爰不予宣告沒收。
據上論斷，應依刑事訴訟法第299條第1項前段，判決如主文。
本案經檢察官吳文琦提起公訴，檢察官高光萱到庭執行職務。
中華民國111年5月26日
　　　　　　　　　刑事第七庭   審判長法　官  廖建傑　
　　　　　　　　　                   法  官  王星富
　　　　　　　　　                   法  官  吳旻靜
上正本證明與原本無異。
如不服本判決應於收受送達後20日內向本院提出上訴書狀，並應
敘述具體理由；其未敘述上訴理由者，應於上訴期間屆滿後20日
內向本院補提理由書（均須按他造當事人之人數附繕本）「切勿
逕送上級法院」。因疫情而遲誤不變期間，得向法院聲請回復原
狀。
                                     書記官  陳怡君
中　　華　　民　　國　　111 　年　　5 　　月　　27　　日
附錄本案論罪科刑法條：
毒品危害防制條例第4條
製造、運輸、販賣第一級毒品者，處死刑或無期徒刑；處無期徒
刑者，得併科新臺幣3千萬元以下罰金。
製造、運輸、販賣第二級毒品者，處無期徒刑或10年以上有期徒
刑，得併科新臺幣1千5百萬元以下罰金。
製造、運輸、販賣第三級毒品者，處7年以上有期徒刑，得併科
新臺幣1千萬元以下罰金。
製造、運輸、販賣第四級毒品者，處5年以上12年以下有期徒刑
，得併科新臺幣5百萬元以下罰金。
製造、運輸、販賣專供製造或施用毒品之器具者，處1年以上7年
以下有期徒刑，得併科新臺幣1百50萬元以下罰金。
前五項之未遂犯罰之。